臺灣屏東地方法院刑事判決
111年度訴字第49號
公  訴  人  臺灣屏東地方檢察署檢察官
被      告  潘建智


上列被告因傷害案件，經檢察官提起公訴（110年度偵字第11407
號），被告於準備程序中就被訴事實為有罪之陳述，經告知簡式
審判程序之旨，並聽取當事人之意見後，本院合議庭裁定由受命
法官獨任進行簡式審判程序審理，判決如下：
    主  文
潘建智犯傷害罪，累犯，處有期徒刑肆月，如易科罰金，以新臺
幣壹仟元折算壹日。未扣案之菜刀壹把沒收，於全部或一部不能
沒收或不宜執行沒收時，追徵其價額。
    事  實
一、潘建智於民國110年11月1日18時許，在屏東縣○○鄉○○村○○路
    00號，與羅進宏在該處檳榔攤共同飲酒並發生口角衝突，潘
    建智因而心生不滿，竟基於傷害他人身體健康之犯意，至檳
    榔攤外自其機車置物箱取出菜刀1把置於腰際再入內，先持
    刀架住羅進宏脖子，造成羅進宏受有脖子長條狀刀痕之傷害
    ，嗣後潘建智遭利清源推開，羅進宏乘隙跑到外面。潘建智
    追出，接續持刀朝羅進宏臉部砍一刀，致羅進宏受有臉部撕
    裂傷8公分之傷害，潘建智欲再砍殺時，為方福壽攔阻並將
    潘建智拖到旁邊，羅進宏兄長羅進發適時趕到復為阻止，並
    迅將羅進宏送醫，潘建智則由方福壽載離現場。嗣經羅進宏
    報警處理，始悉上情。
二、案經羅進宏訴由屏東縣政府警察局潮州分局報告臺灣屏東地
    方檢察署檢察官偵查後起訴。　　
    理  由
一、本件被告潘建智（下稱被告）所犯係死刑、無期徒刑、最輕
    本刑為3 年以上有期徒刑以外之罪，其於準備程序進行中就
    被訴事實為有罪之陳述（見本院卷第32頁），經受命法官告
    知簡式審判程序之旨，並聽取當事人之意見後，本院合議庭
    認無不得或不宜改依簡式審判程序進行之情形，爰依刑事訴
    訟法第273 條之1 第1 項、第284 條之1 規定，裁定由受命
    法官獨任進行簡式審判程序。又本件所引屬於審判外陳述之
    傳聞證據，依同法第273 條之2 規定，不受第159 條第1 項
    關於傳聞法則規定之限制，依法有證據能力，均合先敘明。
二、上開犯罪事實，業據被告於本院準備程序中坦承不諱（見本
    院卷第32、40、42至43頁），核與證人即告訴人羅進宏、目
    擊證人利清源、方福壽、羅進發及曾偉英於警詢及偵訊中證
    述之情節大致相符（見警卷第9至18頁反面，偵卷第27至30
    、41至44頁），復有安泰醫療社團法人潮州安泰醫院診斷證
    明書、告訴人傷勢照片10張及現場照片6張在卷可稽（見警
    卷第19至27頁），足認被告前開任意性自白與事實相符，堪
    以採信。綜上，本案事證明確，被告犯行堪以認定，應予依
    法論科。
三、核被告所為，係犯刑法第277條第1項之傷害罪。被告前因詐
    欺案件，經本院以108年度簡字第536號判決判處有期徒刑3
    月確定；又因公共危險案件，經本院以107年度交簡字第310
    號判決判處有期徒刑5月確定，上開2罪復經本院以108年度
    聲字第1155號裁定定應執行刑為有期徒刑7月確定，於109年
    3月19日執行完畢等情，有臺灣高等法院被告前案紀錄表附
    卷可參（見本院前案卷第10至13頁），其於有期徒刑執行完
    畢後之5年內，故意再犯本件有期徒刑以上之罪，構成累犯
    ，參酌司法院釋字第775號意旨，被告經執行案件後，本應
    期經由徒刑之教訓，能教化其可克尊守法治規定，詎其竟再
    犯本案，顯見其對刑罰之適應性薄弱，而有延長矯正期間，
    以助重返社會，並兼顧社會防衛之需，且就其所犯之罪依累
    犯規定加重其刑，尚不致使其所受之刑罰超過其所應負擔之
    罪責，而造成對其人身自由過苛之侵害，是爰依刑法第47條
    第1項之規定加重其刑。
四、爰以行為人責任為基礎，審酌被告與告訴人因口角衝突，未
    能採取合法途徑解決糾紛，竟選擇持菜刀砍殺告訴人，致告
    訴人受有上開傷害，且被告迄今未與告訴人達成和解，賠償
    告訴人之損失，所為實有不該，惟念及被告坦承犯行，兼衡
    被告於自陳高職肄業之智識程度、案發時在食品加工廠工作
    ，目前從事飼料工、離婚1女已成年之家庭生活狀況（見本
    院卷第42頁）等一切情狀，量處如主文所示之刑，並諭知易
    科罰金之折算標準。至檢察官雖求處有期徒刑10月，然本院
    認為依前述量刑事由觀之，主文所示之宣告刑已可收懲戒之
    效，且與被告之罪責相當，是檢察官前揭求刑略嫌過重，附
    此敘明。
五、被告為本案犯行所使用之菜刀1把雖未扣案，然為其所有並
    供犯罪所用之物，業據其供承在卷，被告固於本院審理中供
    稱該菜刀業已丟棄云云，然並無證據以實其說，爰依刑法第
    38條第2項之規定，宣告沒收，並依同條第4項之規定，於全
    部或一部不能沒收或不宜執行沒收時，追徵其價額。　　　
六、據上論斷，應依刑事訴訟法第273 條之1 第1 項、第299 條
    第1項前段，刑法第277 條第1 項、第47條第1 項、第41條
    第1 項前段、第38條第2 項、第4項，刑法施行法第1 條之1
     第1 項，判決如主文。
本案經檢察官劉俊儀提起公訴，檢察官王雪鴻到庭執行職務。
中　　華　　民　　國　　111 　年　　4 　　月　　11　　日
                  刑事第三庭    法  官  張瑞德
以上正本證明與原本無異。
如不服本判決應於收受判決後20日內向本院提出上訴書狀，並應
敘述具體理由；其未敘述上訴理由者，應於上訴期間屆滿後20日
內向本院補提理由書（均須按他造當事人之人數附繕本）「切勿
逕送上級法院」。
中　　華　　民　　國　　111 　年　　4 　　月　　11　　日
                                書記官  李佩玲
附錄本案論罪科刑法條全文：
中華民國刑法第277條
傷害人之身體或健康者，處五年以下有期徒刑、拘役或五十萬
元以下罰金。
犯前項之罪，因而致人於死者，處無期徒刑或七年以上有期徒
刑；致重傷者，處三年以上十年以下有期徒刑。